【裁判字號】    98,上訴,580
【裁判日期】    980220
【裁判案由】    偽造文書
【裁判全文】
臺灣高等法院刑事判決                 98年度上訴字第580號
上  訴  人
即  被  告  乙○○
上列上訴人因偽造文書案件，不服臺灣臺北地方法院97年度訴字
第1562號，中華民國97年12月25日第一審判決（起訴案號：臺灣
臺北地方法院檢察署97年度偵字第8896號），提起上訴，本院判
決如下：
    主  文
上訴駁回。
    理  由
一、依刑事訴訟法第350條、第361條、第362條、第367條規定，
    不服地方法院之第一審判決而上訴者，須提出上訴書狀，並
    應敘明具體理由，為上訴必備之程式；其所提出之書狀未敘
    述上訴理由，或僅曾以言詞陳述上訴理由者，均應於上述期
    間屆滿後20日內補提理由書於第一審法院。第一審法院經形
    式審查，認逾期未補提上訴理由者，應定期間先命補正，逾
    期未補正者，為上訴不合法律上之程式，應以裁定駁回。倘
    已提出上訴理由，但所提非屬具體理由者，則由第二審法院
    以上訴不合法律上之程式，判決駁回。而所謂具體理由，必
    係依據卷內既有訴訟資料或提出新事證，指摘或表明第一審
    判決有何採證認事、用法或量刑等足以影響判決本旨之不當
    或違法，而構成應予撤銷之具體事由，始克當之（例如：依
    憑證據法則具體指出所採證據何以不據證據能力，或依憑卷
    證資料，明確指出所為證據證明力之判斷如何違背經驗、論
    理法則）；倘僅泛言原判決認定事實錯誤、違背法令、量刑
    失之過重過輕微，而未依上揭意旨指出具體事由，或形式上
    雖已指出具體事由，然該事由縱使屬實，亦不足以認為原判
    決有何不當或違法者（例如：對不具有調查必要性之證據，
    法院未依聲請調查亦未說明理由，或援用證據不當，但除去
    該證據仍應為同一事實之認定），皆難謂係具體理由，俾與
    第二審上訴制度旨在請求第二審法院撤銷、變更第一審不當
    或違法之判決，以實現個案救濟之立法目的相契合，並節制
    濫行上訴（最高法院 97年度台上字第892號決參照）。又觀
    諸刑事訴訟法第 361條修正之立法說明三，謂「原審法院對
    上訴書狀有無記載理由，應為形式上之審查，認有欠缺，且
    未據上訴人自行補正者，應定期間先命補正，爰於第三項後
    段明定。至上訴理由是否具體，係第二審法院審查範圍，不
    在命補正之列」，故修正後該規定所指應由第一審法院先命
    補正之「上訴書狀未敘述理由」，係指上訴書狀僅聲明對原
    判決不服，就不服理由未為任何敘述，自形式上觀察，可認
    係未提出上訴理由之情形而言，若上訴書狀對不服之理由已
    有所敘述，僅敘述不具體者，究有別於「未敘述理由」，自
    不生應依該規定命補正之問題。同此旨趣，刑事訴訟法第36
    7條增列為不合法情形之 「上訴書狀未敘述理由」者，亦應
    採相同解釋。又上訴書狀已敘述上訴理由，但所述不「具體
    」者，雖非「上訴書狀未敘述理由」一語涵攝之範圍，然既
    不符合「上訴書狀應敘述『具體』理由」之規定，仍屬上訴
    「不合法律上之程式」，且依上開立法說明，此類不合法，
    不在得補正之列，法院自毋庸命補正；而由第二審法院逕認
    上訴不合法，以判決駁回（最高法院97年度台上字第 892號
    、3599號、第3889號判決參照）。
二、經查：本件上訴人即被告乙○○不服原審判決，於民國98年
    2月2日提起上訴，被告於上訴狀僅泛稱：(一)伊係錯將自己照
    片交給戶政人員，甲○○確實知悉並同意伊代為辦理申請換
    證事宜，甲○○之子劉雲龍對此亦知情，懇請鈞院傳訊甲○
    ○及劉雲龍，即足明之，伊並非無權冒用甲○○名義而制作
    身分證換發之申請書，伊之行為與刑法偽造文書、偽造署押
    、偽造印文等罪之構成要件不符，應為無罪判決。(二)縱認伊
    之行為已觸犯偽造私文書罪，原審判決對伊之 2次行為分別
    科處有期徒刑 4月之刑罰，亦屬過重，與罪刑相當原則不符
    云云，惟查：(一)原審法院就被告所辯稱：伊係不小心誤交自
    己的照片，且係受乙○○委託辦理換發國民身分證，請求傳
    喚乙○○之子劉雲龍以證明伊並無主觀犯意等語，業已於原
    審判決中說明其不採之理由，略謂：被告於95年12月26日
    申請辦理換發甲○○新式國民身分證時，未出具委託書，且
    國民身分證申請書上，僅於申請人、申請人領證簽章欄內逕
    行簽上甲○○之簽名，未同時於受委託人欄位填載自己之資
    料，顯無代理甲○○申辦換領國民身分證之意。乙○○於
    95年12月31日自行前往辦理換發新式國民身分證，足見其對
    被告以其名義辦理新式國民身分證之換發一事不知情，其既
    可親自辦理換發國民身分證事宜，斷無委由被告代理之必要
    ，顯見並無被告所辯，其受甲○○委託辦理換發國民身分證
    之情甚詳。衡諸常情，在簽名確認時，有充足時間得核對
    、確認所貼相片究係何人相片，且其既未同時申辦換領自己
    之國民身分證，亦無提出自己相片之必要，自更無誤交相片
    之可能。況倘被告確係誤交相片，然其於戶政事務所承辦人
    員發給國民身分證時，仍得立即核對、確認以糾正錯誤，斷
    無繼續持用該誤貼相片之甲○○國民身分證直至 97年3月25
    日遭戶政事務所承辦人員查覺始告知之理。被告申辦換發
    國民身分證過程中，未主動告知95年12月26日換發之甲○○
    國民身分證上之相片有誤，且經洪淑惠發覺有異而主動詢問
    時，仍未坦白告知，顯見被告主觀上確係欲冒以甲○○名義
    ，換領印有被告相片之國民身分證，而非欲主動更正原甲○
    ○國民身分證上之錯誤，是其所辯，應屬事後卸責之詞，不
    足採信。證人劉雲龍於事實1、2所載之時均未與被告一同
    前往戶政事務所辦理換發身分證事務，則其對該 2日所發生
    之事項，均未親見親聞，是縱傳喚其到庭，亦無法證明本件
    待證事實。況被告於 97年3月25日前往辦理申請換發甲○○
    國民身分證之始末，業據證人洪淑惠到庭證述明確，原審法
    院認無再予傳喚證人劉雲龍到庭作證之必要（原判決第 5頁
    至第 8頁參見），從而，被告再執前詞提起上訴，係重提原
    審判決已詳加調查並於判決理由已說明之事項，單純就同一
    事實再為爭執，而未明確指出原審判決所為證據證明力之判
    斷如何違背經驗、論理法則，且授權辦理身分證之換發，應
    以本人名義為之，而非代本人簽名，況證人甲○○亦已於偵
    查中否認授權（偵查卷第40頁參見），原審對其傳拘無著，
    被告對其陳述並表示沒意見（原審卷第54頁反面），是被告
    上訴意旨所辯，委不足採。(二)又原審法院就被告之犯罪情節
    ，已詳敘所憑證據與認定之理由，並審酌被告於為95年12月
    26日行使偽造私文書之犯行後，竟食髓知味，復於97年3月
    25日為相同之犯行，所為業已損害於甲○○及戶政機關對國
    民身分證管理之正確性，且犯後尤狡卸其詞，全無悔意，惟
    考量其並無前科，此有本院被告前案紀錄表1份在卷可稽，
    及其於取得貼有其照片之甲○○國民身分證後，查無持以另
    犯他罪，所生損害尚非無可彌補，及其犯罪手段、動機、生
    活狀況、智識程度等一切情狀，認全程到庭實行公訴之檢察
    官於原審法院審理時，對被告具體求處之刑，稍嫌過重，且
    與被告之犯行不相當，遂就被告前後所犯之行使偽造私文書
    罪，均量處有期徒刑4月，如易科罰金，以新臺幣1仟折算1
    日，應執行有期徒刑5月，如易科罰金，以新臺幣1仟折算1
    日。經核均無違誤，所為量刑亦屬允當，並無失之過重情形
    ，且量刑輕重及應否宣告緩刑，均屬事實審法院得依職權自
    由裁量之事項，上訴人不得任意指摘為違法（最高法院71年
    度台上字第13 99號裁判意旨參照）。是被告另請求從輕量
    刑，並宣告緩刑云云，亦屬無據。綜上所述，被告提起本件
    上訴，並未指摘原判決關於認定事實、適用法律及量刑等項
    ，有何具體違法或不當。揆諸上開說明，自非屬得上訴第二
    審之具體事由，因認本件上訴違背法律上程式，應予駁回，
    並不經言詞辯論為之。
據上論斷，應依刑事訴訟法第367條前段、第372條，判決如主文
。
中    華    民    國    98    年    2     月    20    日
                  刑事第二庭審判長法  官  洪光燦
                                  法  官  林恆吉
                                  法  官  宋明蒼
以上正本證明與原本無異。
如不服本判決，應於收受送達後10日內向本院提出上訴書狀，其
未敘述上訴之理由者並得於提起上訴後10日內向本院補提理由書
（均須按他造當事人之人數附繕本）「切勿逕送上級法院」。
                                  書記官  駱麗君
中    華    民    國    98    年    2     月    20    日


司法院資訊處製作；財團法人民間司法改革基金會備份。
